臺灣高等法院刑事判決
111年度上訴字第2920號
上  訴  人  
即  被  告  李○○



選任辯護人  王啓任律師
上列上訴人即被告因家暴傷害案件，不服臺灣桃園地方法院111
年度審訴字第2號，中華民國111年4月11日第一審判決（起訴案
號：臺灣桃園地方檢察署110年度偵字第2940號），提起上訴，
本院判決如下：
    主  文
上訴駁回。               
    犯罪事實及理由
一、審理範圍：
　　本案係在刑事訴訟法第348條於民國110年6月18日修正施行
    後，於111年8月9日繫屬本院，應適用修正後之現行刑事訴
    訟法第348條規定判斷上訴範圍。原審判決後，上訴人即被
    告明示僅就科刑部分提起上訴（本院卷第70頁），依現行刑
    事訴訟法第348條第3項規定及其修法理由，本院自僅就原判
    決關於刑之部分審理，至於未表明上訴之原判決關於犯罪事
    實、罪名及沒收部分非本院審判範圍，均引用原審判決書之
    記載。（如附件）
二、本案科刑：
　㈠關於法定刑之加重事由：
　　被告所為犯違反兒童及少年福利與權益保障法第112條第1項
    前段、刑法第277條第1項之成年人故意對兒童犯傷害罪。又
　　被告前因妨害風化案件，經臺灣臺中地方法院以107年度訴
    字第2277號判決判處有期徒刑4月確定，有本院被告前案紀
    錄表附卷可查，其受徒刑之執行完畢，5年以內故意再犯本
    案有期徒刑以上之罪，為累犯。而依司法院大法官釋字第77
    5號解釋意旨，審酌被告於本案之家暴傷害行為與前案之犯
    罪類型不具同一性，非屬同一罪責，難認被告曾犯前案之事
    實，率認其所為本案之犯行有特別惡性或刑罰反應力薄弱等
    情，爰依上揭解釋意旨，裁量不予加重本刑。
　㈡駁回上訴之說明：　
　1.原審以被告犯兒童及少年福利與權益保障法第112條第1項前
    段、刑法第277條第1項之成年人故意對兒童犯傷害罪及刑法
    第286條第1項之妨害幼童發育罪。被告係一行為觸犯數罪名
    之想像競合犯，應依刑法第55條前段之規定，從一重論以兒
    童及少年福利與權益保障法第112條第1項前段、刑法第277
    條第1項之成年人故意對兒童犯傷害罪。以行為人之責任為
    基礎，審酌被告身為人父，被害人年幼，竟不思以愛與理性
    之方式管教被害人，卻多次以徒手或持棍之方式毆打被害人
    ，致被害人受有頭皮、右手大拇指、右手脘內外側、右手掌
    心、右手掌背、右手手肘、右側肩膀、左手掌心、右小腿、
    左側肩膀2處、左屁股、臉頰2處等多處瘀青傷之傷害。之傷
    害，其身心必定高度受創而有礙其健全發育及發展；且審酌
    被告之前案紀錄，有多次違反家庭暴力防治法及傷害之犯行
    ，可見其多次使用暴力手段行事，於本件仍未見其悔改而再
    度施以暴力，所為實應高度非難；惟念其犯後坦承犯行，兼
    衡其犯罪之動機、目的、手段、素行、被害人所受傷害之部
    位及傷勢等一切情狀，量處有期徒刑7月，刑之量處並無違
    法不當。
　2.被告上訴意旨略以：我坦承起訴書及原審判決所認定之事實
    ，上訴理由是原審量刑過重，希望能給予機會，從輕量刑，
    如果有緩刑之機會，給我附條件緩刑云云。
  ⑴按量刑之輕重，係屬為裁判之法院得依職權裁量之事項，苟
    其量刑已以行為人之責任為基礎，並斟酌刑法第57條所列一
    切情狀，在法定刑度內，酌量科刑，如無偏執一端，致明顯
    輕重失衡情形，不得遽指為不當或違法（最高法院72年度台
    上字第6696號判例、99年度台上字第189號判決意旨參照）
    。又刑罰之量定屬法院自由裁量之職權行使，但仍應審酌刑
    法第57條所列各款事由及一切情狀，為酌量輕重之標準，並
    非漫無限制，在同一犯罪事實與情節，如別無其他加重或減
    輕之原因，下級法院量定之刑，亦無過重或失輕之不當情形
    ，則上級法院對於下級法院之職權行使，原則上應予尊重（
    最高法院85年度台上字第2446號判決意旨參照）。查
　　案發時，被害人僅6歲的兒童，正值需要家人保護照料之情
    ，被告未慮及於止，竟不思理性，反而以上開方式毆打、體
    罰被害人，使其身心受創，且屢次對親人犯傷害等罪，倘依
    其情狀，被告所犯違反兒童及少年福利與權益保障法第112
    條第1項前段、刑法第277條第1項之成年人故意對兒童犯傷
    害罪及刑法第286條第1項之妨害幼童發育罪。其刑法第286
    條第1項之法定刑為6月以上5年以下有期徒刑、刑法第277條
    第1項之法定刑為處5年以下有期徒刑、拘役或50萬元以下罰
    金。並依兒童及少年福利與權益保障法第112條第1項成年人
    故意對其犯罪者，加重其刑至二分之一。原審處以7月有期
    徒刑，刑度難謂過重。原審對於被告上訴所指之情，已於原
    判決第1至3頁中已說明考量本案情節，且不認為需依累犯規
    定，加重其刑，復在所形成處斷刑之範圍內，於理由具體論
    述依刑法第57條各款事由審酌後而為量刑之結果，所量處之
    刑屬低度刑，核無裁量權濫用或違反比例原則之情形，並無
    違誤，難認有何違反罪刑相當原則之情事。被告提起上訴，
    認原判決量刑過重，認無理由，應予駁回。
  ⑵至被告雖請求緩刑或緩刑附條件部分：
　　又按刑法第74條第1項固規定，受2 年以下有期徒刑、拘役
    或罰金之宣告，而未曾因故意犯罪受有期徒刑以上刑之宣告
    ，認以暫不執行為適當者，得宣告2 年以上5 年以下之緩刑
    ，惟宣告緩刑，應就被告有無再犯之虞，及能否由於刑罰之
    宣告而策其自新等，加以審酌。查被告於原審及本院中就本
    案犯行坦承不諱，惟以人父地位，對被害人施以管教、體罰
    ，致被害人身心受創，參酌被告前於106年間對前妻犯傷害
    等案件之犯行，被告顯有對至親施暴傾向之犯行，迄今亦無
    提出任何改善措施，自無從認定其已因本件偵審程序之進行
    受有警惕，而無再犯之虞，或其受本件刑罰之宣告已能自新
    。又本案被害人現由祖母照顧，亦有社會局協助追蹤後續情
    況，本院考量上情，若僅因被告上訴後即可從輕量刑或獲得
    緩刑之宣告，與對被害人造成之危害相比，顯不相當，亦即
    以被告犯行破壞法益之程度，若僅使其受刑之宣告卻未受刑
    之執行，實難認有何暫不執行本案刑罰為適當之事由，難認
    即足收警惕之效而保日後不會再犯之虞，自不宜予緩刑之宣
    告。是被告請求，難以准許。
  3.綜上，被告上訴所執，均無理由，應予駁回。　
據上論斷，應依刑事訴訟法第368條、第373條，判決如主文。
本案經檢察官朱啟仁、袁維琪提起公訴，檢察官許鈺茹到庭執行
職務。
中　　華　　民　　國　　111 　年　　11　　月　　23　　日
　　　　　　　　　刑事第七庭  審判長法　官  孫惠琳
　　　　　　　　　　　　　　　　　  法　官  商啟泰
　　　　　　　　　　　　　　　　　  法　官  鍾雅蘭
以上正本證明與原本無異。
如不服本判決，應於收受送達後20日內向本院提出上訴書狀，其
未敘述上訴之理由者並得於提起上訴後20日內向本院補提理由書
（均須按他造當事人之人數附繕本）「切勿逕送上級法院」。
                                    書記官  莊喬鈞
中　　華　　民　　國　　111 　年　　11　　月　　23　　日
附錄：本案論罪科刑法條全文
刑法第286條
對於未滿十八歲之人，施以凌虐或以他法足以妨害其身心之健全
或發育者，處6月以上5年以下有期徒刑。
意圖營利，而犯前項之罪者，處5年以上有期徒刑，得併科3百萬
元以下罰金。
犯第一項之罪，因而致人於死者，處無期徒刑或10年以上有期徒
刑；致重傷者，處5年以上12年以下有期徒刑。
犯第二項之罪，因而致人於死者，處無期徒刑或12年以上有期徒
刑；致重傷者，處10年以上有期徒刑。

刑法第277條
傷害人之身體或健康者，處5年以下有期徒刑、拘役或50萬元以
下罰金。
犯前項之罪，因而致人於死者，處無期徒刑或7年以上有期徒刑
；致重傷者，處3年以上10年以下有期徒刑。

兒童及少年福利與權益保障法第112條第1項
成年人教唆、幫助或利用兒童及少年犯罪或與之共同實施犯罪或
故意對其犯罪者，加重其刑至二分之一。但各該罪就被害人係兒
童及少年已定有特別處罰規定者，從其規定。
對於兒童及少年犯罪者，主管機關得獨立告訴。
附件：
臺灣桃園地方法院刑事判決
                                    111年度審訴字第2號
公　訴　人　臺灣桃園地方檢察署檢察官
被　　　告　李○○  
選任辯護人  劉彥麟律師
        　　王啓任律師
上列被告因家庭暴力之傷害案件，經檢察官提起公訴（110 年度
偵字第2940號），被告就被訴事實為有罪之陳述，本院合議庭裁
定由受命法官獨任以簡式審判程序進行審理，判決如下：
    主      文
李○○成年人故意對兒童犯傷害罪，處有期徒刑柒月。
    事實及理由
一、本件犯罪事實、證據，除證據部分增列「被告李○○於本院準
    備程序及審理中之自白」外，其餘均與臺灣桃園地方檢察署
    檢察官起訴書之記載相同，茲引用如附件。
二、論罪科刑
（一）按家庭暴力係指家庭成員間實施身體、精神或經濟上之騷
      擾、控制、脅迫或其他不法侵害之行為；而家庭暴力罪即
      指家庭成員間故意實施家庭暴力行為而成立其他法律所規
      定之犯罪，家庭暴力防治法第2條第1款、第2款分別定有
      明文。查被告李○○與被害人甲○○間具有家庭暴力防治法第
      3條第3款所定之家庭成員關係，惟因家庭暴力防治法第2
      條第2款所稱之家庭暴力罪並無科處刑罰規定，是僅依上
      開刑法罪名之規定予以論罪科刑即足，起訴意旨未援引家
      庭暴力防治法之相關規定，容有未洽，應予補充。
（二）次按成年人故意對兒童及少年犯罪，除該罪就被害人係兒
      童及少年已定有特別處罰規定者，從其規定外，加重其刑
      至2分之1，兒童及少年福利與權益保障法第112條第1項定
      有明文。又刑法總則之加重，係概括性規定，所有罪名均
      一體適用；刑法分則之加重，係就犯罪類型變更之個別犯
      罪行為予以加重，成為另一獨立之罪名。故兒童及少年福
      利與權益保障法第112條第1項前段所定：「成年人教唆、
      幫助或利用兒童及少年犯罪或與之共同實施犯罪或故意對
      其犯罪者，加重其刑至2分之1」，其中成年人教唆、幫助
      或利用兒童及少年犯罪或與之共同實施犯罪之加重，並非
      對於個別特定之行為而為加重處罰，其加重係概括性之規
      定，對一切犯罪皆有其適用，屬刑法總則加重之性質；至
      於故意對兒童及少年犯罪之加重，則是對被害人為兒童及
      少年之特殊要件予以加重處罰，乃就犯罪類型變更之個別
      犯罪行為予以加重，屬刑法分則加重之性質。本案被告行
      為時為成年人，被害人則係民國000年0月出生之少年，有
      被告及被害人之個人戶籍資料查詢結果可考。被告為被害
      人之父親，對被害人年紀知之甚詳，其故意對被害人實施
      犯罪，自有兒童及少年福利與權益保障法第112條第1項前
      段規定適用，就傷害部分，自應依兒童及少年福利與權益
      保障法第112條第1項前段之規定予加重其刑。至被告所犯
      刑法第286條第1項之妨害幼童發育罪，已將「未滿18歲之
      人」列為犯罪之構成要件，係以被害人年齡所設之特別處
      罰規定，依前揭兒童及少年福利與權益保障法第112條第1
      項但書規定，自不得就此再予加重其刑。
（三）核被告李○○所為，係犯兒童及少年福利與權益保障法第11
      2條第1項前段、刑法第277條第1項之成年人故意對兒童犯
      傷害罪及刑法第286條第1項之妨害幼童發育罪。
（四）凌虐行為具有持續性，對同一被害人施以凌虐，在外形觀
      之，其舉動雖有多次，仍係單一之意思接續進行，而屬為
      單一之犯罪，然如成年人對兒童凌虐成傷，而同時涉犯傷
      害罪及妨害幼童發育罪時，因刑法第277條第1項傷害罪之
      法定刑為5年以下有期徒刑、拘役或50萬元以下罰金，經
      依兒童及少年福利與權益保障法第112條第1項前段規定加
      重其刑後，傷害罪之法定刑已變更為7年6月以下有期徒刑
      ，顯然較刑法第286條第1項妨害幼童發育罪之法定刑6月
      以上5年以下有期徒刑為重，依刑法第35條第2項前段規定
      ，同種之刑，以最高度之較長或較多者為重，自應從重依
      傷害兒童罪論斷，而無從輕論以妨害幼童發育罪之可言。
      被告就本案所為，係一行為觸犯數罪名之想像競合犯，應
      依刑法第55條前段之規定，從一重論以兒童及少年福利與
      權益保障法第112條第1項前段、刑法第277條第1項之成年
      人故意對兒童犯傷害罪。起訴書認應論以刑法第286條第1
      項妨害幼童發育罪，容有誤會，附此敘明。
（五）被告前因妨害風化案件，經臺灣臺中地方法院以107年度
      訴字第2277號判決判處有期徒刑4月確定，有臺灣高等法
      院被告前案紀錄表附卷可查，其受徒刑之執行完畢，5年
      以內故意再犯本案有期徒刑以上之罪，為累犯。然司法院
      大法官於108年2月22日就累犯規定是否違憲乙事，作成釋
      字第775號解釋：「有關累犯加重本刑部分，不生違反憲
      法一行為不二罰原則之問題。惟其不分情節，基於累犯者
      有其特別惡性及對刑罰反應力薄弱等立法理由，一律加重
      最低本刑，於不符合刑法第59條所定要件之情形下，致生
      行為人所受之刑罰超過其所應負擔罪責之個案，其人身自
      由因此遭受過苛之侵害部分，對人民受憲法第8條保障之
      人身自由所為限制，不符憲法罪刑相當原則，牴觸憲法第
      23條比例原則。」本院審酌被告於本案之家暴傷害行為與
      前案之犯罪類型不具同一性，非屬同一罪責，認本案尚難
      以被告曾犯前案之事實，率認其所為本案之犯行有特別惡
      性或刑罰反應力薄弱等情，爰依上揭解釋意旨，裁量不予
      加重本刑。又本案既未依上揭累犯之規定加重其刑，自毋
      庸於主文欄記載累犯，併此敘明。
（六）爰以行為人之責任為基礎，審酌被告身為人父，被害人年
      幼，竟不思以愛與理性之方式管教被害人，卻多次以徒手
      或持棍之方式毆打被害人，致被害人受有如附件犯罪事實
      欄一所載之傷害，其身心必定高度受創而有礙其健全發育
      及發展；且審酌被告之前案紀錄，有多次違反家庭暴力防
      治法及傷害之犯行，可見其多次使用暴力手段行事，於本
      件仍未見其悔改而再度施以暴力，所為實應高度非難；惟
      念其犯後坦承犯行，兼衡其犯罪之動機、目的、手段、素
      行、被害人所受傷害之部位及傷勢等一切情狀，量處如主
      文所示之刑。
據上論斷，應依刑事訴訟法第273條之1第1項、第299條第1項前
段、第310條之2、第454條第2項（本案採判決精簡原則，僅引述
程序法條），判決如主文。
本案經檢察官賴怡伶到庭執行職務。
中　　華　　民　　國　　111 　年　　4 　　月　　11　　日
                    刑事審查庭     法  官 　  高上茹
以上正本證明與原本無異。
如不服本判決應於收受判決後20日內向本院提出上訴書狀，並應
敘述具體理由。其未敘述上訴理由者，應於上訴期間屆滿後20日
內向本院補提理由書（均須按他造當事人之人數附繕本）「切勿
逕送上級法院」。
                                   書記官  　 蔡宛軒
中　　華　　民　　國　　111 　年　　4 　　月　　12　　日
附錄本判決論罪法條全文：
刑法第286條
對於未滿十八歲之人，施以凌虐或以他法足以妨害其身心之健全
或發育者，處6月以上5年以下有期徒刑。
意圖營利，而犯前項之罪者，處5年以上有期徒刑，得併科3百萬
元以下罰金。
犯第一項之罪，因而致人於死者，處無期徒刑或10年以上有期徒
刑；致重傷者，處5年以上12年以下有期徒刑。
犯第二項之罪，因而致人於死者，處無期徒刑或12年以上有期徒
刑；致重傷者，處10年以上有期徒刑。

刑法第277條
傷害人之身體或健康者，處5年以下有期徒刑、拘役或50萬元以
下罰金。
犯前項之罪，因而致人於死者，處無期徒刑或7年以上有期徒刑
；致重傷者，處3年以上10年以下有期徒刑。

兒童及少年福利與權益保障法第112條第1項
成年人教唆、幫助或利用兒童及少年犯罪或與之共同實施犯罪或
故意對其犯罪者，加重其刑至二分之一。但各該罪就被害人係兒
童及少年已定有特別處罰規定者，從其規定。
對於兒童及少年犯罪者，主管機關得獨立告訴。

附件：
臺灣桃園地方檢察署檢察官起訴書
                                     110年度偵字第2940號
　　被　　　告　李○○　
　　選任辯護人　王啓任律師
                張庭律師
                劉彥麟律師
上列被告因家庭暴力罪之傷害等案件，已經偵查終結，認應該提
起公訴，茲將犯罪事實及證據並所犯法條分敘如下：
　　    犯罪事實
一、李○○與陳○○（陳○○所涉傷害罪嫌部分，另為不起訴處分）為
    男女朋友關係，其等與李○○之女甲○○（民國000年0月生，真
    實姓名年籍詳卷）共同居住在桃園市○○區之居處（地址詳卷
    ），是李○○與甲○○間具有家庭暴力防治法第3條第2款及第3款
    所定之家庭成員關係。李○○明知甲○○為未滿12歲之兒童，於
    109年2月間至109年10月間，在上址居處內，為管教甲○○，竟
    情緒失控，基於傷害及妨害幼童自然發育之犯意，多次以徒
    手或持棍子方式毆打甲○○，致甲○○受有頭皮、右手大拇指、
    右手脘內外側、右手掌心、右手掌背、右手手肘、右側肩膀
    、左手掌心、右小腿、左側肩膀2處、左屁股、臉頰2處等多
    處瘀青傷之傷害。
二、案經甲○○之母林○○訴由桃園市政府警察局中壢分局報告偵辨
    。
　　    證據並所犯法條
一、證據清單及待證事實：
編號 證據名稱 待證事實 1 被告李○○於警詢時及偵訊中之供述 被告李○○坦承於上揭時、地，有徒手毆打被害人甲○○之事實，然辯稱：是我管教的時候造成的等語。 2 證人即被害人甲○○於警詢及偵訊中之證述 證明全部犯罪事實。 3 女童甲○○疑似受虐案件調查報告1份 證明被害人甲○○分別於109年1月7日、2月18日、8月28日、9月26日、10月15日、10月28日、10月29日遭受被告李○○之家庭暴力行為而進行通報之事實。 4 受理家庭暴力事件驗傷診斷書、長庚醫療財團法人林口長庚紀念醫院109年10月29日診斷證明書、甲○○之傷勢照片各1份 證明被害人甲○○受有上開傷勢之事實。 
二、核被告所為，係犯刑法第277條第1項之傷害罪嫌及同法第28
    6條第1項之妨害幼童自然發育罪嫌。又妨害幼童自然發育罪
    為集合犯之包括一罪，應論以一罪，與刑法第277條之傷害
    罪嫌間，有一行為侵害同一法益而觸犯數罪名之法規競合關
    係，請論以較重之同法第286條第1項之妨害幼童發育罪。又
    被告為成年人，對兒童甲○○故意犯傷害罪嫌，請依兒童及少年
    福利與權益保障法第112條第1項前段規定，加重其刑。
三、依刑事訴訟法第251條第1項提起公訴。
　  此　致
臺灣桃園地方法院
中　　華　　民　　國　 110　　年　　11 　 月　  8     日
                              檢　察　官  朱  啟  仁
                              檢　察　官  袁  維  琪
本件證明與原本無異　　
中　　華　　民　　國　 110　　年　  12　  月　　8     日
                              書  記  官  黃  小  訓
所犯法條：中華民國刑法第286條、第227條第1項
中華民國刑法第286條
對於未滿十八歲之人，施以凌虐或以他法足以妨害其身心之健全
或發育者，處6月以上5年以下有期徒刑。
意圖營利，而犯前項之罪者，處5年以上有期徒刑，得併科3百萬
元以下罰金。
犯第1項之罪，因而致人於死者，處無期徒刑或10年以上有期徒
刑；致重傷者，處5年以上12年以下有期徒刑。
犯第2項之罪，因而致人於死者，處無期徒刑或12年以上有期徒
刑；致重傷者，處10年以上有期徒刑。
中華民國刑法第227條
（未成年人）
對於未滿十四歲之男女為性交者，處3年以上10年以下有期徒刑
。
對於未滿十四歲之男女為猥褻之行為者，處6月以上5年以下有期
徒刑。
對於十四歲以上未滿十六歲之男女為性交者，處7年以下有期徒
刑。
對於十四歲以上未滿十六歲之男女為猥褻之行為者，處3年以下
有期徒刑。
第 1 項、第 3 項之未遂犯罰之。